臺灣彰化地方法院刑事判決　　　　　　　　　　　　　　九十三年度訴字第四九號
　　公　訴　人　臺灣彰化地方法院檢察署檢察官
　　被　　　告　戊○○
右列被告因偽造文書等案件，經檢察官提起公訴（九十二年度偵字第九五九九號），
本院判決如左：
    主  文
戊○○共同連續行使偽造私文書，足以生損害於他人，累犯，處有期徒刑壹年肆月。
簽帳單客戶存查聯柒張、簽帳單特約商店存查聯上偽造之「丁○○」署押貳枚、特約
商店及發卡銀行存查聯上偽造之「丙○○」署押陸枚均沒收之。
    事  實
一、戊○○曾有賭博、麻醉藥品管理條例、槍砲彈藥刀械管制條例、肅清煙毒條例、
    贓物、毒品危害防制條例及藥事法案件前科，最近一次係因贓物案件，經法院判
    處有期徒刑六月，如易科罰金，以三百元折算一日確定，嗣於民國九十年十一月
    十四日執行完畢。其與甲○○（業經本院判處有期徒刑一年確定）係男女朋友關
    係，其二人因缺款花用，竟意圖為自己不法之所有，共同基於竊盜之犯意聯絡，
    於九十二年八月十一日上午，由戊○○駕駛登記不知情之洪金龍所有車牌號碼Ｐ
    Ｑ－三五四三號自用小客車搭載甲○○沿途尋找行竊目標，同日上午六時四十分
    許至七時許間之某分（起訴書誤載為六時三十分許），途經丁○○位於南投縣南
    投市○○街二六四號住處前，見該處門窗未關，戊○○即駕車在外把風等候，推
    由甲○○入內以借用廁所及電話為由，利用丁○○之父（起訴書誤為丁○○）不
    注意之際，徒手竊取丁○○所有置放於客廳電腦桌上之皮夾乙個（內有中華電信
    股份有限公司識別證、健保卡及附表編號一所示之信用卡各乙張），得手後戊○○即駕車搭載甲○○離去。又於同月十二日下午某時，明知甲○○所交付如附表
    編號三、五所示之信用卡二張皆係來源不明之贓物（該信用卡二張係丙○○所有
    ，於同日在彰化縣永靖鄉○○村○○街一五八號住處，遭姓名年籍不詳之人竊取
    ，後該姓名年籍不詳之人不慎將該信用卡二張遺失，同日在彰化縣永靖鄉某電動
    玩具店外，遭甲○○拾獲後侵占入己），為供己非法使用，仍在彰化縣員林鎮○
    路上，予以收受之。進而與甲○○共同基於行使偽造簽帳單私文書及詐欺取財之
    概括犯意聯絡，並意圖為自己不法之所有，於附表所示之時間、地點，由戊○○
    佯為信用卡之持有人，先後出示前開丁○○、丙○○遭竊之信用卡予附表所示之
    特約商店之店員結帳，並在簽帳單私文書上以複寫方式一次偽造如附表所示之署
    押一式二枚或三枚，共計十五枚（附表編號一至五、七所示之簽帳單為一式二聯
    ，其中一聯由客戶存查，另一聯由發卡銀行或特約商店存查；編號六所示之簽帳
    單為一式三聯，其中一聯由客戶存查，另一聯由發卡銀行存查，餘一聯則由特約
    商店存查），並將發卡銀行或特約商店存查聯之簽帳單交予該店員予以行使，使
    該店員陷於錯誤而將如附表編號一至六所示金額之商品交付戊○○而得手，編號
    七部分則因遭發現有異，經要求出示身分證致未得手，甲○○則或在車內等候或
    陪同在場，足以生損害於該特約商品、發卡銀行、丁○○及丙○○本人。嗣經警
    依戊○○盜刷前開丁○○、丙○○失竊之信用卡加油時，由特約商店即加油站員
    工記下之右述自用小客車之車牌號碼，始循線查知上情。
二、案經彰化縣警察局員林分局報告臺灣彰化地方法院檢察署檢察官偵查起訴。
    理  由
甲、認定犯罪事實所憑之理由及證據
一、訊據被告戊○○就盜刷信用卡之行使偽造私文書及詐欺取財等犯行自白不諱，此
    部分並有冒用明細表、安信信用卡股份有限公司卡片交易明細表、國泰銀行交易
    明細表、簽帳單、中國信託商業銀行信用卡處法務組檢送之簽帳單二紙、安信信
    用卡股份有限公司九十三年二月四日（九三）安信總字第○○一四號函及其檢送
    之簽帳單乙紙暨國泰世華商業銀行信用卡業務部九十三年二月六日（九三）國世
    卡控字第○○二八號函及其檢送之簽帳單二紙附卷可參。而車牌號碼ＰＱ－三五
    四三號自用小客車係登記洪金龍所有，該車係由葉榮貴贈予洪遵富使用，嗣因洪
    遵富購買他輛自用小客車使用，葉榮貴即將該車取回改交付其子即被告使用一節
    ，分據證人葉榮貴、洪遵富於警詢中證述甚明，並有車籍作業系統－查詢認可資
    料乙紙在卷可稽，又被告為該自用小客車加油時，即盜刷丁○○、丙○○信用卡
    付費，經特約商店即加油站員工記下右述自用小客車之車牌號碼，員警始循線查
    知上情之事實，亦據被告於警詢中陳明在卷，並有記載於前開簽帳單之「ＰＱ－
    三五四三」字樣及該自用小客車之照片二幀附卷可憑，準此，被告此部分之自白
    堪以採信。
二、至被告雖否認有何竊盜及收受贓物之犯行，並辯稱：甲○○表示要借廁所，伊放
    甲○○下車後，即至南投找外甥，後來才返回載甲○○，伊不知甲○○係入內竊
    取他人之皮夾，另因伊沒錢加油，故甲○○在彰化縣員林鎮將附表編號三、五所
    示之信用卡交給伊，交付時復表示該信用卡二張係其友人所有，伊實不知該信用
    卡二張係來源不明之贓物云云，惟查：
（一）右揭竊盜之犯罪事實，業據同案被告甲○○於警詢中及本院九十三年三月十八
      日審理時自白：係戊○○叫伊假藉上廁所為由偷東西等語無訛，並經證人丁○○於警詢及本院同日審理時證述：當天上午六時四十分許至七時之間，甲○○
      入內向伊父親借用廁所，前面並有一輛紅色車子在等候甲○○，八時左右伊要
      上班，找不到放在皮包內之識別證，後來伊打電話給中國信託商業銀行，該銀
      行表示伊信用卡遭盜刷，伊皮夾係放在客廳之電腦桌上，要打電話即可看到皮
      夾等語甚詳，且倘被告所辯伊係欲至南投找外甥云云為真，則同案被告甲○○
      大可與被告一同至同位於南投市之被告外甥住處如廁即可，焉須提前下車至一
      素眛平生之丁○○住處借用廁所？況同案被告甲○○竊取丁○○皮夾得手後，
      即將之交付被告，亦據同案被告甲○○於本院九十三年三月十八日審理時陳明
      在卷，且同案被告甲○○入內竊取丁○○皮夾時，被告係駕車在外等候，亦據
      證人丁○○於本院審理時證述無訛，更足徵被告與同案被告甲○○係出於竊盜
      之犯意聯絡，推由同案被告甲○○著手實施竊盜行為，被告則駕車在外把風等
      候，得手後同案被告甲○○即將竊得之財物即丁○○之皮夾交予被告，而後由
      被告駕車搭載同案被告甲○○離開，當屬無疑，從而，被告辯稱不知情云云，
      顯係飾卸之詞，不足採信。
（二）附表編號三、五所示之信用卡二張，係丙○○所有，於九十二年八月十二日，
      在彰化縣永靖鄉○○村○○街一五八號住處，遭姓名年籍不詳之人竊取之事實
      ，業據證人丙○○於警詢中證述無訛。而該信用卡二張嗣於同日，在彰化縣永
      靖鄉某電動玩具店外，經同案被告甲○○拾獲，同案被告甲○○拾獲後未繳交
      警察機關，反交由被告使用之事實，分據被告及同案被告甲○○供認在卷，則
      該信用卡二張應係該姓名年籍不詳之人竊取後，不慎遺失，同日在彰化縣永靖
      鄉某電動玩具店外，遭同案被告甲○○拾獲後侵占入己，堪以認定。而同案被
      告甲○○否認曾告知被告上述信用卡係其友人所有，且被告持上述信用卡刷卡
      後復將刷卡購買之金飾典當變換現金，亦據被告及同案被告甲○○分別於本院
      九十三年三月十八日、五月六日審理時一致是認，既被告刷卡後將購買之物品
      變現花用，事後又無庸付款，則其顯有該信用卡二張係屬來源不明之贓物認識
      ，亦可認定，其辯稱不知係贓物云云，亦不足採信。
三、綜上，本件事證明確，被告犯行，洵堪認定，應依法論科。
乙、論罪科刑情形：
一、按被告推由同案被告甲○○竊取丁○○皮夾之犯行，係犯刑法第三百二十條第一
    項之竊盜罪。其收受同案被告甲○○交付屬來源不明之附表編號三、五所示之信
    用卡二張之犯行，係犯同法第三百四十九條第一項之收受贓物罪。又按持信用卡
    交易，基本上於財團法人聯合信用卡處理中心不依契約給付持卡人所消費之帳款
    予特約商店時，持卡人對於特約商店仍直接負有給付價金義務，從而持信用卡交
    易與通常之買賣並無差異，僅在價金給付後由發卡銀行經由信用卡中心代為付帳
    ，而發卡銀行經由信用卡中心給付特約商店價金時，則就事後之權利關係發生變
    動，亦即由持卡人對於發卡銀行負擔給付價金債務而已。是持卡人與特約商店間
    之交易，乃係以信任關係為基礎的信用販賣契約，倘持卡人並無支付價金之意思
    與能力，向特約商店提示信用卡消費，係屬對特約商店店員施行詐術；而持信用
    卡交易後，店員交付予持卡人簽名之簽帳單係一式二聯或一式三聯，如係二聯式
    ，其中一聯由客戶存查，另一聯由發卡銀行或特約商店存查，如係三聯式，其中
    一聯由客戶存查，另一聯由發卡銀行存查，餘一聯則由特約商店存查，亦即客戶
    存查聯經由持卡人簽名後（同時複寫第二聯、第三聯），由商店店員交持卡人收
    執，係表明持卡人同意依照信用卡使用約定，一經使用或訂購物品均應按所示之
    金額，付款予發卡銀行，此為一般人生活經驗所周知，是以，持卡人於該簽帳單
    簽名之用意，係對所簽之金額負責之意，該簽帳單性質應為私文書，被告持丁○○、丙○○失竊之信用卡至特約商店消費，並於簽帳單上偽造他人署押提出於特
    約商店，核其此部分所為，係犯同法第二百十六條之行使第二百十條之偽造簽帳
    單之私文書罪。另其使特約商店店員陷於錯誤，而交付附表編號一至六所示之財
    物，此部分係犯同法第三百三十九條第一項之詐欺取財既遂罪，其詐取附表編號
    七所示之財物，惟因該特約商店老闆發現有異，要求出示身分證致未得手，此部
    分所為，係犯同條第三項、第一項之詐欺取財未遂罪。
二、再其與同案被告甲○○就上開竊盜、行使偽造私文書及詐欺取財之犯行，有犯意
    之聯絡，行為之分擔，皆為共同正犯。其於簽帳單上偽造丁○○、丙○○署押之
    行為，為偽造簽帳單私文書之階段行為，而偽造簽帳單私文書之低度行為復為行
    使簽帳單之高度行為所吸收，均不另論罪。又其多次行使偽造私文書及詐欺取財
    既、未遂之犯行，各均時間緊接，且犯罪構成要件相同，顯各係基於概括犯意為
    之，皆為連續犯，均應依刑法第五十六條規定各以行使偽造私文書及詐欺取財既
    遂一罪論，並均加重其刑。而其所犯上開四罪，有方法、目的之牽連關係，應依
    刑法第五十五條之規定，從一重之行使偽造私文書罪處斷。第查，被告曾有賭博
    、麻醉藥品管理條例、槍砲彈藥刀械管制條例、肅清煙毒條例、贓物、毒品危害
    防制條例及藥事法案件前科，最近一次係因贓物案件，經法院判處有期徒刑六月
    ，如易科罰金，以三百元折算一日確定，嗣於九十年十一月十四日執行完畢，有
    上開臺灣高等法院被告全國前案紀錄表乙紙在卷可按，其於受有期徒刑執行完畢
    後，五年以內再犯有期徒刑以上刑之本罪，為累犯，應依刑法第四十七條之規定
    加重其刑，並遞加之。
三、爰審酌被告有前開論罪科刑情形，素行不佳，坦承偽造私文書、詐欺取財否認竊
    盜、收受贓物之態度，先後七次利用他人之信用卡刷卡消費，詐得財物之價值高
    達數萬元，對他人及金融秩序所造成之損害非微，兼衡被告犯罪之動機、目的、
    手段，犯罪時所受之刺激及其品性、生活狀況、智識程度等一切情狀，量處如主
    文所示之刑。
四、被告在簽帳單上偽造丁○○、丙○○署押，其中客戶留存聯之簽帳單七張，為供
    犯罪所用之物，且為被告所有，併依刑法第三十八條第一項第二款規定宣告沒收
    之。另特約商店及發卡銀行存查聯已分交特約商店及發卡銀行留存，而非屬被告
    所有，此部分自無從併予宣告沒收之，惟其上如附表所示之丁○○二枚、丙○○
    署押六枚（詳如附表「在特約商店及發卡銀行存查之簽帳單上偽造之署押欄」所
    示），皆係屬偽造之署押，不問屬於犯人與否，均應依刑法第二百十九條之規定
    併予沒收之。
據上論斷，應依刑事訴訟法第二百九十九條第一項前段，刑法第二十八條、第五十六
條、第三百二十條第一項、第二百十六條、第二百十條、第三百四十九條第一項、第
三百三十九條第一項、第五十五條、第四十七條、第二百十九條、第三十八條第一項
第二款，罰金罰鍰提高標準條例第一條前段，判決如主文。
本案經檢察官乙○○到庭執行職務。
中      華      民      國      九十三      年    五    月      二十    日
                                臺灣彰化地方法院刑事第三庭
                                    審判長法  官  余仕明
                                          法  官  黃玉齡
                                          法  官  游秀雯
右正本證明與原本無異。
如不服本判決，應於判決送達後十日內，向本院提出上訴狀（須附繕本）。
告訴人或被害人對於判決如有不服具備理由請求檢察官上訴者，其上訴期間之計算係
以檢察官收受判決正本之日期為準。
                                      法院書記官  陳文俊
中      華      民      國      九十三      年    五    月      廿四    日
附錄本案論罪科刑法條全文：
刑法第三百二十條
意圖為自己或第三人不法之所有，而竊取他人之動產者，為竊盜罪，處五年以下有期
徒刑、拘役或五百元以下罰金。
意圖為自己或第三人不法之利益，而竊佔他人之不動產者，依前項之規定處斷。
前二項之未遂犯罰之。
刑法第三百四十九條
收受贓物者，處三年以下有期徒刑、拘役或五百元以下罰金。
搬運、寄藏、故買贓物或為牙保者，處五年以下有期徒刑、拘役或科或併科一千元以
下罰金。
因贓物變得之財物，以贓物論。
刑法第二百十六條
行使第二百十條至第二百十五條之文書者，依偽造、變造文書或登載不實事項或使登
載不實事項之規定處斷。
刑法第二百十條
偽造、變造私文書，足以生損害於公眾或他人者，處五年以下有期徒刑。
刑法第三百三十九條
意圖為自己或第三人不法之所有，以詐術使人將本人或第三人之物交付者，處五年以
下有期徒刑、拘役或科或併科一千元以下罰金。
以前項方法得財產上不法之利益或使第三人得之者，亦同。
前二項之未遂犯罰之。
附表：
┌────┬───────────┬───────────┬────────┬────────┬───────┐
│編號    │時間                  │地點                  │金額及購買之物品│遭盜刷之信用卡  │在特約商店及發│
│        │                      │                      │                │                │卡銀行存查之簽│
││                      │                      │                │                │帳單上偽造之署│
│        │                      │                      │                │                │押            │
├────┼───────────┼───────────┼────────┼────────┼───────┤
│一      │九十二年八月十一日七時│彰化縣員林鎮之永村員林│３００元        │中國信託商業銀行│丁○○署名乙枚│
│        │二十六分許            │加油站                │汽油            │所發行卡號四五六│（簽帳單為一式│
│        │                      │                      │                │00000000│二聯，客戶存查│
│        │                      │                      │                │九八六七一號之國│聯部分整聯沒收│
│        │                      │                      │                │民旅遊卡        │，故其上偽造之│
│        │                      │                      │                │                │署押無庸重覆宣│
│  │                      │                      │                │                │告沒收，另特約│
│        │                      │                      │                │                │商店上偽造之署│
│        │                      │                      │                │                │押須沒收）    │
├────┼───────────┼───────────┼────────┼────────┼───────┤
│二      │九十二年八月十一日八時│彰化縣員林鎮○○路○段│４８０元        │同右            │丁○○署名乙枚│
│        │十分許                │四一三號之中國石油員東│汽油            │                │              │
│        │                      │路站                  │                │                │              │
├────┼───────────┼───────────┼────────┼────────┼───────┤
│三      │九十二年八月十二日十七│彰化縣員林鎮○○路○段│３３０元        │國泰世華商業銀行│丙○○署名乙枚│
│    │時二十分許            │四一三號之中國石油員東│汽油            │所發行卡號四五六│              │
│        │                      │路站                  │                │00000000│              │
│        │                      │                      │                │五二五○三號之信│              │
│        │                      │                      │                │用卡            │              │
├────┼───────────┼───────────┼────────┼────────┼───────┤
│四      │九十二年八月十二日十八│彰化縣員林鎮○○路一之│９０９４元      │同右            │丙○○署名乙枚│
│        │時十八分許            │九號信昌銀樓          │金項鍊一條      │                │              │
├────┼───────────┼───────────┼────────┼────────┼───────┤
│五      │九十二年八月十二日十八│彰化縣員林鎮○○路一之│９８９０元      │安信信用卡股份有│丙○○署名乙枚│
│      │時二十二分許          │九號信昌銀樓          │金項鍊一條      │限公司所發行卡號│              │
│        │                      │                      │                │00000000│              │
│        │                      │                      │                │00000000│              │
│        │                      │                      │                │號之信用卡      │              │
├────┼───────────┼───────────┼────────┼────────┼───────┤
│六      │九十二年八月十二日十九│彰化縣員林鎮○○○街三│９９４０元      │國泰世華商業銀行│丙○○署名二枚│
│        │時零九分許            │三○號全虹通信合慶店  │行動電話一支    │所發行卡號四五六│（簽帳單為一式│
│        │                      │                      │                │00000000│三聯，除客戶存│
│        │                      │                      │                │五二五○三號之信│查聯整聯沒收外│
│        │                      │                      │                │用卡            │，餘特約商店及│
│        │                      │                      │                │                │發卡銀行存查聯│
│        │                      │                      │                │                │上偽造之署名各│
│        │                      │                      │                │                │乙枚均應沒收）│
├────┼───────────┼───────────┼────────┼────────┼───────┤
│七      │九十二年八月十二日二十│台中縣霧峰鄉本鄉村中正│８０００元      │安信信用卡股份有│丙○○署名乙枚│
│        │一時十六分許          │路九八七號金百成銀樓  │黃金手鍊及項墜各│限公司所發行卡號│              │
│        │                      │                      │一條            │00000000│              │
│        │                      │                      │惟經查覺有異，經│00000000│              │
│        │                      │                      │要求出示身分證而│號之信用卡      │              │
│        │                      │                      │未得手。        │                │              │
└────┴───────────┴───────────┴────────┴────────┴───────┘
